臺灣臺中地方法院刑事判決　　　　　　　　　　　　　九十年度易字第三八四號
　　公　訴　人　臺灣臺中地方法院檢察署檢察官起訴書
　　被　　　告　甲○○
右列被告因詐欺案件，經檢察官提起公訴（九十年度偵緝字第一八七號），本院判決
如左：
    主  文
甲○○連續意圖為自己不法之所有，以詐術使人將本人之物交付，處有期徒刑拾月。
    事  實
一、甲○○係位於彰化市○○路一九八號雲騰鋁業有限公司 (以下稱雲騰公司)之負
    責人，其自民國八十七年四月間起，即陸續向蔡春環借款，迄八十八年九月間已
    逾新台幣 (下同)六百萬元。甲○○明知其所經營之雲騰公司在八十八年間已週
    轉困難，顯無支付能力，竟基於意圖為自己不法所有之概括犯意：
    (一)、先於八十八年間，向亦急需資金週轉及提供兒子戊○○留學費用之丁○○
    佯稱：以雲騰公司之機具及丁○○之子戊○○名下之土地供作擔保，共同向其友
    人蔡春環抵押借款六百萬元，雙方各借三百萬元，以解決彼此之需要等語，使丁○○陷於錯誤而提供其子戊○○所有位於彰化縣田中鎮○○○○段第一０八五地
    號土地予甲○○，欲透過甲○○向蔡春環抵押借款。詎甲○○取得上開土地後，
    並未依約以雲騰公司之機具與上開土地共同向蔡春環借款，而僅持上開土地向蔡
    春環設定抵押 (八十八年九月九日設定)借款六百萬元，以擔保先前之借款後，
    再陸續持客票向蔡春環借款，並將所借款項均應用於雲騰公司之週轉上，未依承
    諾交付三百萬元予丁○○。嗣經丁○○再三催討後，甲○○始交付發票人為陳燦
    輝 (係甲○○之表弟，借其個人支票予甲○○使用)、付款人為彰化市第六信用
    合作社福興分社、支票存款帳號五八０九之支票十紙 (發票日為八十九年三月三
    十日或三十一日，面額自十萬至三十餘萬元不等)予丁○○，惟上開支票屆期均
    未兌現；甲○○又再向丁○○承諾於八十九年六月底前一定付清款項，然亦未如
    期履行，至此丁○○始知受騙。
    (二)、甲○○承前詐欺之概括犯意，亦明知已無支付能力，又於八十九年六月二
    十八日及同年七月二十六日，委由禾元汽車廠 (代表人張君佩)就其車牌號碼Ｆ
    ２─４５９２號豐田汽車之冷氣壓縮機、冷媒、引擎蓋、前保險桿等機件進行維
    修事宜，費用共計三萬七千一百五十元，惟汽車維修完畢請款時，甲○○屢經催
    款均不付給付，嗣於九十年二月底，甲○○始簽發第七商業銀行中山分行為付款
    人、發票日九十年四月三十日、票號ＳＹ0000000號之同上金額支票一紙
    交予禾元汽車廠以資搪塞，然屆期該支票因存款不足及拒絕往來遭銀行退票，禾
    元汽車廠始知受騙。
    (三)、甲○○再基於承前之詐欺犯意，明知雲騰公司已財務困難，欲取得現金以
    資週轉，又於八十九年十月二十日，向林春火所經營位於彰化縣和美鎮○○路七
    十九號之冠偉工業股份有限公司 (以下稱冠偉公司)，以每組一百七十五元之價
    格購滑板車零件共一千組後，旋以低於買入價格之每組一百六十元之單價出售予
    吳根明所經營之宗和公司，取得現金後供雲騰公司週轉使用。甲○○初交付八十
    九年十一月間之客票予冠偉公司以支付貨款，惟該紙客票屆期遭退票；甲○○又
    於九十年三月間，交付當時已開始退票之由其自己為發票人、上開第七商業銀行
    為付款人、發票日為九十年四月二十日、票面金額十八萬七千元之支票一紙交予
    冠偉公司，然屆期仍遭退票，冠偉公司至此始知受騙。
二、案經丁○○、冠偉公司代表人林春火訴請臺灣臺中地方法院檢察署檢察官偵查起
    訴及經禾元公司代理人曾士元訴請臺灣臺中地方法院檢察署檢察官偵查後併案審
    理。
    理  由
一、訊據被告甲○○固坦承有自八十七年四月間即陸續向蔡春環借款，迄八十八年九
    月間已逾六百萬元，而其所經營之雲騰公司在八十八年間即已週轉困難，其曾要
    求告訴人丁○○提供土地共同向蔡春環抵押借款六百萬元，於抵押設定後未將三
    百萬元給付告訴人丁○○，並陸續向蔡春環借款供其公司週轉之用；伊確於前揭
    時地將汽車交由禾元汽車廠維修，嗣因經濟狀況不好才未付款；及其於八十九年
    十月間，確實曾向冠偉公司購買滑板車零件，伊所簽發給冠偉公司之支票屆期未
    兌現等情不諱，惟否認有詐欺之意圖及犯行，辯稱：伊並沒有詐欺，伊確實要以
    公司機器及丁○○提供之土地向蔡春環抵押借款，但蔡春環不要機器，才沒有以
    機器設定抵押；伊有還禾元汽車廠部分金額；及伊在九十年三月間開票給冠偉公
    司時，冠偉公司總經理丙○○有向銀行照會過，發現伊有退過票，丙○○打電話
    告訴我說沒有關係云云。惟查：(一)右揭事實，業據告訴人丁○○、禾元汽車廠
    代理人曾士元、冠偉公司代表人林春火於偵審時指述甚詳，核與證人蔡春環、丙○○、宗和公司負責人乙○○於檢察官偵查或本院審理時證述情節相符，並有抵
    押權設定契約書、他項權利證明書、禾元汽車廠帳單、銷貨單、支票及退票理由
    單等件在卷足稽。(二)又被告明知其自八十七年四月間起即陸續向證人蔡春環借
    款，迄八十九年六月間已逾六百萬元，有被告提出之明細表一紙在卷可按，依照
    常情判斷，縱然被告提供土地及機器設定六百萬元之抵押債權予蔡春環，抵押之
    目的應僅在擔保之前之借款，證人蔡春環不可能另外依設定而給付六百萬元予被
    告，被告自亦無法履行給付告訴人丁○○三百萬元之承諾。被告既明知上情，竟
    仍向告訴丁○○偽稱欲共同向蔡春環借款六百萬元，雙方各借得三百萬元，以解
    決彼此之需要等語，顯係以詐術使告訴人丁○○陷於錯誤而提供其子名下之土地
    作為擔保之用，被告有詐欺之意圖及詐欺犯行甚明。況證人蔡春環復證稱：被告
    甲○○在八十八年間曾說要拿機器給我們抵，但都沒有拿來，到八十八年九月才
    提供土地給我們設定抵押權等語，是被告並未曾提供其公司之機具供設定抵押，
    僅以告訴人丁○○之土地設定抵押，由此益證被告有以詐術使告訴人丁○○陷於
    錯誤之情形無訛。另被告交付予告訴人丁○○之以其表弟陳燦輝為發票人、付款
    人為彰化市第六信用合作社福興分社、支票存款帳號五八０九之支票十紙，該帳
    號於八十九年二月二十九日起即開始退票，於八十九年三月二十四日即遭拒絕往
    來，此有保證責任彰化縣彰化市第六信用合作社九十年七月十九日彰六信代字第
    二０三號函可查，更見被告之詐欺犯行。(三)再被告自承其本人名義在第七商業
    銀行所設立之甲存帳戶，係因其公司之支票已拒絕往來無法使用，才以自己之名
    義申請支票使用等情。而被告上開第七商業銀行之支票帳戶，係於九十年二月二
    十一日申請開戶，同年三月五日存入五萬元後，即未有金錢存入，並於同年三月
    三十日起開始退票，於同年四月二十日被列為拒絕往來戶，此有第七商業銀行九
    十年七月十日七中山字五二三二號函及函附之資金往來明細表附卷可憑，依上開
    函文及資金往來明細表所示，被告上開在第七商業銀行之帳戶自申請至退票並遭
    拒絕往來，歷時僅約二個月，可見被告申請上開自己名義之支票使用時，顯已週
    轉困難。(四)再參以被告向告訴人冠偉公司以每組單價一百七十五元之價格購入
    滑板車零件，隨即以低於購入價格之每組一百六十元之價格出售予宗和公司，其
    目的無非在求得現金以資運用，益證告當時之支付能力已然不足，經濟狀況已陷
    困境。而被告明知其已無支付能力，卻仍交付已開始退票之第七商業銀行為付款
    人之支票予告訴人冠偉公司，其對該支票之無法兌現之事實，自應有認識，其主
    觀上有詐欺之意圖亦很明顯。是以被告上開辯詞，顯均係事後卸責之詞，不足採
    信。本件事證明確，被告犯行可堪認定。
二、核被告甲○○所為，係犯刑法第三百三十九條第一項之詐欺取財罪。被告先後多
    次詐欺取財犯行，時間緊接，犯罪構成要件相同，顯係基於概括之犯意為之，應
    依連續犯之規定以一罪論，並依法加重其刑。至被告如事實欄 (二)所示部分之
    犯罪事實，雖未經檢察官起訴，惟因與起訴部分之犯罪事實，有連續犯之裁判上
    一罪之關係，為起訴效力所及，本院自得一併審理，併此敘明。爰審酌被告之素
    行不佳、其犯罪之動機、目的、手段、所生之危害不小，及犯罪後仍未與被害人
    丁○○、禾元汽車廠達成民事和解、以賠償被害人損失等一切情狀，量處如主文
    所示之刑，以示懲儆。
據上論斷，應依刑事訴訟法第二百九十九條第一項前段，刑法第五十六條、第三百三
十九條第一項，罰金罰鍰提高標準條例第一條前段，判決如主文。
本案經檢察官黃惠玲到庭執行職務。
中      華      民      國    九十一    年      三      月    十四      日
                                        臺灣臺中地方法院刑事第七庭
                                            法  官  曾  佩  琦
右正本證明與原本無異。
如不服本判決，應於送達後十日內向本院提出上訴狀 （須附繕本） ，上訴於台灣高
等法院台中分院。
                                            書記官
中      華      民      國    九十一    年      三      月    十八      日
附錄本案論罪科刑法條全文：
刑法第三百三十九條第一項：
意圖為自己或第三人不法之所有，以詐術使人將本人或第三人之物交付者，處五年以
下有期徒刑、拘役或科或併科一千元以下罰金。
